臺灣高等法院刑事判決　　　　　　　 100年度上訴字第2286號
　上　訴　人　臺灣板橋地方法院檢察署檢察官
　上　訴　人
　即　被　告　張智宇
　選任辯護人　法律扶助律師　余俊儒律師
　上　訴　人
　即　被　告　張家瀚
　選任辯護人　法律扶助律師　陳長甫律師
　上　訴　人
　即　被　告　梁家聚
　選任辯護人　法律扶助律師　吳榮達律師
　被　　　告　洪瑞原名洪聖.
　指定辯護人　本院公設辯護人李廣澤
上列上訴人等因被告等強盜等案件，不服臺灣板橋地方法院99年
度易字第1896號、99年度易字第2478號、100 年度易緝字第41號
，中華民國100年1 月31日、100年5月6日第一審判決（起訴案號
：臺灣板橋地方法院檢察署98年度偵字第26608 號、99年度偵字
第2489號，及追加起訴案號：99年度偵字第22883 號），提起上
訴，本院判決如下：
    主  文
原判決關於張智宇強盜罪及所定應執行刑部分、暨梁家聚無罪及
所定應執行刑部分，均撤銷。
張智宇共同意圖為自己不法之所有，攜帶兇器，以強暴、脅迫至
使不能抗拒，而取他人之物，處有期徒刑柒年陸月。
梁家聚共同意圖為自己不法之所有，攜帶兇器，以強暴、脅迫至
使不能抗拒，而取他人之物，處有期徒刑柒年陸月。
其他上訴駁回。
張智宇關於本判決撤銷改判部分與上訴駁回之有罪部分（即強制
罪及毀損罪部分）所處之刑，應執行有期徒刑捌年柒月。
梁家聚關於本判決撤銷改判部分與上訴駁回之有罪部分（即傷害
罪部分）所處之刑，應執行有期徒刑捌年拾月。
    事  實
一、張智宇（綽號KK）、張家瀚、梁家聚（綽號小光）、洪瑞
    （原名洪聖傑、洪鴻麟）與真實姓名年籍不詳綽號「猴子」
    、「阿夢」之成年男子等六人為朋友關係，於民國（下同）
    98年5月10日下午2時40分許分乘6 部機車（其中洪瑞後載
    綽號「酷妹」之徐○芳、張家瀚後載綽號「妹子」之女友邱
    筱婷）沿臺北縣（現改制為新北市，以下均同）111 縣道行
    經三峽鎮（現改制為三峽區）天佛寺下方涵洞往插角方向路
    段之際，適有徐清城駕駛其所有車牌號碼為W2-1627 號之自
    小客貨車（廂型車）附載方永耀與陳美玉自對向車道行駛而
    來，雙方會車時，梁家聚、張智宇等人認徐清城所駕駛之自
    小客貨車與其等所騎乘之機車，會車時過於接近，梁家聚（
    所涉本案強制及毀損二罪，業經原審判處有期徒刑9月及5月
    ，上訴後，經撤回上訴而確定）、張智宇（所涉本案傷害罪
    ，業經原審判處有期徒刑1年9月，上訴後，經撤回上訴而確
    定）及張家瀚（所涉本案強制、傷害及毀損三罪，業經原審
    分別判處有期徒刑10月、1年8月及5 月，因上訴逾期而確定
    ）、洪瑞（所涉本案強制、傷害及毀損三罪，業經原審分
    別判處有期徒刑10月、1年8月及5月確定）、「猴子」、「
    阿夢」等六人竟因此心生不滿，恃其人多，欲上前尋釁，渠
    等遂共同基於妨礙他人行使權利、傷害及毀損之犯意聯絡，
    分別駕車自後追趕，梁家聚先行疾駛至該自小客貨車前方停
    下，隨後駛至之張智宇及張家瀚、洪瑞、「猴子」、「阿
    夢」等人則將機車圍繞在該自小客貨車附近，共同將徐清城
    所駕駛之上開車輛予以攔下，並由洪瑞取走該自小客貨車
    之鑰匙，以此強暴之方式妨害徐清城駕駛車輛通行之權利，
    進而要求徐清城下車，徐清城、方永耀、陳美玉因害怕而未
    下車，張智宇、梁家聚即與張家瀚、洪瑞、「猴子」、「
    阿夢」等人分持安全帽、石頭及鐵製質地堅硬、客觀上足以
    傷害他人生命、身體而供作兇器之用之鐵棒、機車大鎖等物
    ，砸毀徐清城所有之自小客貨車之擋風玻璃及車窗，並將徐
    清城、方永耀二人強拉下車後，以徒手及上開之物毆擊徐清
    城、方永耀頭部、臉部及身體多處，使徐清城受有顏面挫鈍
    傷併上排門齒脫落、左肘部擦傷、左手部擦傷等傷害；方永
    耀則受有頭皮撕裂傷、頭部外傷、雙上肢挫傷及多處擦傷等
    傷害。
二、又張智宇因騎車自後追趕過程中，自身操駕不當、失控打滑
    摔車，心有不甘，復見徐清城、方永耀於過程中均聽任其與
    梁家聚、張家瀚、洪瑞、「猴子」、「阿夢」等人持安全
    帽、石頭及兇器鐵棒、機車大鎖等物毆打及毀損上開車輛而
    無法反抗，雖明知其自行摔車，徐清城等人並無任何賠償之
    責任，竟恃其人多勢眾及持有鐵棒、機車大鎖等兇器，萌生
    意圖為自己不法所有之強盜犯意，藉口徐清城等人應予賠償
    醫藥費，而梁家聚明知張智宇係因追趕過程中自己駕駛不慎
    而摔車，並非與對向駛來由徐清城所駕之上開自小客貨車會
    車時發生擦撞之故，徐清城等人並無賠償之義務，卻因聽聞
    張智宇要求徐清城等人應賠償醫藥費，乃與張智宇共同基於
    意圖為自己不法所有之強盜犯意聯絡，趁徐清城、方永耀已
    遭渠等持上開兇器等物毆打，無反抗能力之際，由梁家聚以
    張智宇摔車為藉口，向陳美玉恫稱將身上錢財交出賠償醫藥
    費，否則就將徐清城、方永耀打死等語，而以此強暴、脅迫
    之方式，至使陳美玉無法抗拒，自其皮包內取出僅有之新臺
    幣（下同）3700元交予梁家聚，梁家聚得手後，旋騎乘車牌
    號碼M86-117 號之重型機車與其他人一同離去。嗣因陳美玉
    記下梁家聚所騎乘之機車車牌號碼為M86-117 號而報警處理
    ，再由警方調閱案發時上開路段附近之錄影監視器畫面進行
    清查比對後，逐一通知梁家聚等人到案，始循線查悉上情。
三、案經徐清城、方永耀及陳美玉訴由臺北縣政府警察局（現改
    制為新北市政府警察局）三峽分局報請臺灣板橋地方法院檢
    察署檢察官偵查起訴。
    理  由
壹、程序部分：
一、按上訴期間為10日，自送達判決後起算；在監獄或看守所之
    被告，於上訴期間內向監所長官提出上訴書狀者，視為上訴
    期間內之上訴；第二審法院如認為上訴權已喪失者，應以判
    決駁回上訴；刑事訴訟法第349 條前段、第351條第1項、第
    367 條前段規定甚明。又依刑事訴訟法第351條第4項規定，
    在監所之被告得不經監所長官，而提出上訴狀。其向監所長
    官提出上訴狀者，無須扣除在途期間，如逾期始向監所長官
    提出上訴書狀，自不得視為上訴期間內之上訴，雖監所長官
    即日將上訴書狀轉送法院收文，因無扣除在途期間之可言，
    其上訴自屬已經逾期（最高法院77年度第4 次刑事庭會議決
    議意旨、81年度台非字第243 號判決意旨參照）。茲查本件
    上訴人即被告張家瀚因犯強制、傷害及毀損三罪，經原審法
    院於100 年1月31日判決後，該判決正本於100年3月4日送達
    至被告張家瀚服刑之法務部矯正署臺北監獄，由被告張家瀚
    本人簽名及按捺指印收受，業已合法送達，此有臺灣板橋地
    方法院送達證書附卷可稽（見原審99年度易字第1896號卷第
    358 頁）。被告張家瀚不服第一審判決，向臺北監獄監所長
    官提起上訴，並由監所長官附記接受之時間，揆諸首開說明
    ，不需加計在途期間，則自送達原審判決之翌日即100年3月
    5 日起算10日，於同年月14日即已屆滿，且因該末日並非星
    期例假日，無延計屆滿日期之問題，是上訴期間依法於同年
    月14日業已屆滿，茲被告張家瀚竟遲至同年月15日始行提出
    上訴狀，有卷附上訴狀所蓋具之臺北監獄收狀戳可參（見本
    院卷第43頁），其上訴已逾法定上訴期間，顯已喪失上訴權
    ，被告張家瀚提起本件上訴，為不合法，應予駁回，如主文
    第4 項所示（至被告張家瀚於本院準備程序中雖撤回毀損罪
    上訴部分，然因此部分上訴已逾法定上訴期間，則其前開撤
    回上訴，自不生撤回之效力）。而檢察官就被告張家瀚上開
    三罪部分亦未提起上訴，此部分犯罪事實業已確定，被告張
    家瀚被訴強制、傷害及毀損三罪，已不在本件審理範圍之內
    ，合先敘明。另上訴人即被告張智宇上訴後，復於100年8月
    17日就傷害罪部分撤回上訴，並填具撤回上訴聲請書乙紙附
    卷可憑（見本院卷第119 頁）；上訴人即被告梁家聚上訴後
    ，亦於100年8月17日就強制罪及毀損罪部分撤回上訴，並填
    具撤回上訴聲請書乙紙附卷可憑（見本院卷第121 頁），而
    檢察官就被告張智宇、梁家聚上揭各該部分並未提起上訴，
    則被告張智宇被訴傷害罪、被告梁家聚被訴強制及毀損罪部
    分，均已確定。又被告洪瑞並未提起上訴，而檢察官就被
    告洪瑞被訴強制、傷害及毀損等罪亦未提起上訴，是被告
    洪瑞上開三罪部分亦已確定。綜上，被告張智宇被訴傷害
    罪、被告梁家聚被訴強制、毀損二罪、被告洪瑞被訴強制
    、傷害及毀損三罪，均已不在本件審理範圍之內，併予敘明
    。
二、按現役軍人犯陸海空軍刑法或其特別法之罪，依本法之規定
    追訴審判之；又犯罪在任職服役前，發覺在任職服役中者，
    應依本法追訴審判，軍事審判法第1條第1項前段、第5條第1
    項前段分別定有明文，是若現役軍人犯罪及發覺均在任職服
    役前者，即無軍事審判法之適用，仍應由普通法院管轄。其
    中所謂發覺，不以有偵查犯罪之機關或人員確知其人犯罪無
    誤為必要，僅須有確切之根據得為合理之可疑者，亦屬發覺
    （最高法院97年度台上字第5969號判決意旨可資參照）。經
    查：被告張智宇係於98年12月1 日入營服役，此有臺北縣新
    店市公所（現改制為新北市新店區公所）99年7 月12日北縣
    店民字第0990034131號函所附兵籍資料查詢單及臺北縣（現
    改制為新北市）後備指揮部99年7月13日後北縣勤字第09900
    08241號函各1份附卷可稽（見國防部北部地方軍事法院檢察
    署99年度偵字第130 號偵查影卷第17至20頁）。而被告係於
    任職服役前之98年5 月10日為本案犯行；又偵辦本案之新北
    市政府警察局三峽分局於98年11月19日即已循線查知被告張
    智宇涉及此案犯行，並由證人即被害人陳美玉加以指認在卷
    （見陳美玉該次警詢筆錄及指認之口卡照片，見99年度偵字
    第2489號卷第16頁、30頁），可徵此時警方已有確切之根據
    合理懷疑被告張智宇有為本案犯行，自屬犯罪已經發覺之情
    形。準此，被告張智宇犯罪及發覺既均在任職服役前，揆諸
    前揭說明，即無軍事審判法之適用，本院對其所為本案犯行
    具有審判權，應依刑事訴訟法等相關規定予以審理，亦先予
    敘明。
三、證據能力部分：
(一)按刑事訴訟法第159條第1項規定：「被告以外之人於審判外
    之言詞或書面陳述，除法律有規定者外，不得作為證據」；
    其立法本旨係以證人於審判外之言詞或書面陳述，屬於傳聞
    證據，此項證據，當事人無從直接對於原供述者加以詰問，
    以擔保其真實性，法院亦無從直接接觸證人而審酌其證言之
    憑信性，違背直接審理及言詞審理之原則，除具有必要性及
    信用性情況之除外者外，原則上不認其有容許性，自不具證
    據能力；至所謂具有必要性及信用性情況者，例如刑事訴訟
    法第159條之1、之2、之3、之4、之5情形，仍例外認其有證
    據能力，然此乃係指法院未於審判期日傳喚相關證人到庭，
    案件僅能依靠該等證人於審判外之陳述以為判斷之情形，始
    需就該等審判外供述證據嚴格依照刑事訴訟法第159條之1至
    之5 所定要件一一檢視各該證人之供述，作為證據之資格。
    倘法院已經依據當事人聲請傳喚證人到庭接受檢辯雙方之交
    互詰問，則法院既已透過直接、言詞審理方式檢驗過該證人
    之前之證詞，當事人之反對詰問權亦已受到保障得以完全行
    使之情況下，該等審判外證據除有其他法定事由（例如：非
    基於國家公權力正當行使所取得或私人非法取得等，而有害
    公共利益，即以一般證據排除法則為判斷），應認該審判外
    供述已得透過審判程式之詰問檢驗，而取得作為證據之資格
    ，亦即其審判外供述與審判中供述相符部分，顯然已經構成
    具備可信之特別情狀，當然有證據資格（實務上之作用常為
    引用該等陳述與審判中陳述相符，強化該證人供述之可信度
    ），其不符部分，作為檢視審判中所為供述可信與否之彈劾
    證據，當無不許之理，甚者，其不符部分倘係於司法警察、
    檢察事務官調查中之供述，作為認定被告犯罪與否或不構成
    犯罪與否之證據，亦僅需依照刑事訴訟法第159條之2規定，
    斟酌其審判外供述作成外部環境、製作過程、內容、功能等
    情況認為之前供述較為可信，即可取得證據資格，而作為認
    定事實之證據資格（參照最高法院94年度臺上字第2507號、
    95年臺上字第2515號判決意旨）。經查：證人徐清城、方永
    耀、陳美玉於警詢時關於本案待證事實之陳述，分係其等對
    於親身經歷如何遭被告等人共同以強暴方式妨害其等繼續駕
    駛車輛、徐清城、方永耀如何遭毆打成傷及徐清城所有自小
    客貨車遭毀損，暨陳美玉如何因而交付3700元等情之陳述，
    未見有何外力之干擾，而證人徐清城、方永耀、陳美玉係因
    駕車途經案發地點，偶然與被告等人有所交集，彼此間並不
    相識，證人徐清城、方永耀、陳美玉就其等各被害情節之指
    述應無無端誣指之情，則依上述客觀環境及條件加以觀察，
    其等證言可信度甚高，況其等於警詢所陳復與檢察官訊問時
    所述相符，益見其可信度。而證人徐清城、方永耀、陳美玉
    嗣業經原審於審判期日以證人身分具結後行交互詰問程序，
    直接言詞審理檢視其等證詞，經核其等警詢、審理中證詞，
    以警詢之陳述較審理詳盡，而上開證人於警詢陳述自身之受
    害經歷，非僅較接近案發時刻，且較諸審判期日顯少受到外
    力之干擾，更能出於自然之發言，因此就陳述時之外部狀況
    予以觀察，警詢之陳述係在其可信為真實之特別情況下所為
    者而言。且上開證人警詢證詞，對於其主要待證之事實存在
    與否，亦具必要性。故其等前於警局時所為之陳述，當然已
    取得作為證據之資格，而有證據能力。
(二)另按被告以外之人於偵查中向檢察官所為之陳述，除顯有不
    可信之情況者外，得為證據，同法第159條之1定有明文。而
    依第159條之1傳聞法則例外之立法理由，乃檢察官代表國家
    偵查犯罪，原則上均能遵守法定程序，且被告以外之人如具
    有具結能力，仍應依法具結，以擔保其據實陳述，又所謂不
    可信性情況，法院應審酌被告以外之人於陳述時之外在環境
    及情況，例如：陳述時之心理狀況、有無受到外力干擾等，
    以為判斷是否有形式上顯然不可採信之依據。查證人徐清城
    、方永耀、陳美玉於檢察官偵查時，係以證人之身份陳述，
    其後並經告以具結義務及偽證處罰，命證人朗讀結文後具結
    ，係於負擔偽證罪之處罰心理下證述，並以具結擔保其供述
    之真實性，又無受其他不當外力干擾之情形，是證人徐清城
    、方永耀、陳美玉於偵查中在檢察官面前具結所為之證述，
    查無顯然不可信之情況，被告及其辯護人空言主張，自屬無
    據。依上開刑事訴訟法第159 條之1第2項規定，自得為證據
    。
(三)至本件認定事實所引用之卷內其餘所有文書證據及物證之證
    據能力部分，並無證據證明係公務員違背法定程序所取得，
    檢察官、被告及其等之辯護人未主張排除前開文書證據及物
    證之證據能力，且迄於本院言詞辯論終結前亦未就前開所引
    證據表示異議，本院經審酌前開文書證據及物證並非公務員
    違背法定程序所取得，亦無刑事訴訟法第159條之4顯有不可
    信之情況，故上揭文書證據及物證，均有證據能力。
貳、有罪部分：
一、被告張智宇所涉事實一部分（強制罪、毀損罪部分）：
    訊據上訴人即被告張智宇供承有於上開時地，因行車糾紛，
    乃與同案被告張家瀚、梁家聚、洪瑞及綽號「猴子」、「
    阿夢」等人，分乘多部機車自後追趕被害人徐清城所駕駛之
    自小客貨車，嗣並出手毆打被害人徐清城、方永耀等事實，
    惟否認有何共同強制與共同毀損之犯行，辯稱：當天伊是有
    與梁家聚等人共同自後方追趕徐清城之自小客貨車，要找他
    們理論，並有出手毆打徐清城、方永耀二人，但伊沒有砸他
    們的車，也沒有妨害他們開車，這部分行為伊沒有參與云云
    。惟查：
(一)被害人徐清城如何於上開時地，駕駛其所有車牌號碼W2-162
    7 號之自小客貨車（廂型車）附載方永耀與陳美玉二人，因
    與被告張智宇及同案被告張家瀚、梁家聚、洪瑞等人會車
    後，即遭被告張智宇等人分乘多輛重型機車自後方追趕並阻
    攔其繼續前進，自小客貨車鑰匙並遭強取，致其無法繼續駕
    駛車輛，嗣並遭被告等人分持鐵棒、石頭、安全帽及機車大
    鎖等物砸毀上開自小客貨車之擋風玻璃及車窗等情，業據同
    案被告張家瀚、梁家聚、洪瑞坦承不諱，復有證人徐清城
    、方永耀、陳美玉分別於警詢、偵查中及原審法院審理時指
    、證述綦詳在卷（見98年度偵字第26608 號卷第12至15頁、
    第18至21頁、第24至27頁、第60頁、99年度偵字第2489號卷
    第11至16頁、87至88頁、原審卷第184至197頁），並有車輛
    遭毀損之照片附卷可稽（見98年度偵字第26608號卷第39、4
    0 、44頁）。是告訴人指訴被告張智宇前揭犯行，洵屬有據
    。
(二)被告張智宇雖否認有參與砸車及妨害徐清城繼續駕駛車輛之
    行為，惟被告張智宇同涉有此部分犯行，業經被害人徐清城
    、方永耀、陳美玉等人指、證述綦詳在卷，依證人徐清城於
    警詢時明確指稱：張智宇當時有在現場，他有毆打我本人及
    方永耀，是持安全帽打車子及我與方永耀云云（見99年度偵
    字第2489號卷第11至12頁）；證人方永耀於警詢時亦指稱：
    張智宇當時有在現場，他有毆打我本人及徐清城云云（見同
    上偵查卷第13至14頁）；證人陳美玉於警詢時指稱：張智宇
    有在案發現場毆打方永耀及徐清城並毀損車子云云（見同上
    偵查卷第16頁），均明確指、證稱當時被告張智宇確實有在
    場並參與毀損車子及毆打被害人徐清城、方永耀之行為，而
    被告張智宇亦坦承案發當時有在場且有參與毆打被害人等之
    行為，是證人徐清城、方永耀、陳美玉上揭證述即非無據。
    況共同實施犯罪行為之人，在合同意思範圍內，相互利用他
    人之行為，以達其犯罪之目的，原不必每一階段均參與，祇
    須分擔犯罪行為之一部，即應對於全部所發生之結果共同負
    責。而共同正犯之意思聯絡，不限於事前有所協議，於行為
    當時，基於相互之認識，以共同犯罪之意思參與者，亦無礙
    於共同正犯之成立（最高法院93年度台上字第3332號判決意
    旨可資參照）。茲被告張智宇與同案被告梁家聚、張家瀚、
    洪瑞及綽號「猴子」、「阿夢」等人分乘機車數輛自後方
    追及被害人徐清城所駕之上開車輛，進而將被害人徐清城所
    駕之上開自用客小貨車攔下、強取該自用客小貨車之鑰匙，
    阻止被害人徐清城繼續駕駛前進，並分持鐵棒、石頭、安全
    帽及機車大鎖等物毀損被害人之自小客貨車，可知彼等在追
    趕及攔車過程中，對彼此行為已相互有所認識，而就妨害他
    人行使權利、傷害及毀損車輛之行為有共同之犯意聯絡，方
    於攔下自小客貨車後，未經理論即分頭砸車、打人，顯見渠
    等就上開犯行，已有犯意之聯絡、行為之分擔，相互利用他
    人之行為，以遂其犯罪之目的，縱被告張智宇僅為其中一部
    分行為，惟揆諸前揭說明，仍應就妨害他人行使權利及毀損
    車輛之行為共同負責。
  綜上，被告張智宇上揭所辯，要係卸責之詞，均無足採。本案
  此部分妨害他人行使權利及毀損之犯行，事證明確，堪以認定
  。
二、被告梁家聚所涉事實一部分（傷害罪部分）：
    上揭犯罪事實業據上訴人即被告梁家聚於本院審理時坦承不
    諱在卷，並據證人徐清城、方永耀、陳美玉分別於警詢、偵
    查中及原審法院審理時指、證述綦詳在卷（見98年度偵字第
    26608 號卷第12至15頁、第18至21頁、第24至27頁、第60頁
    、99年度偵字第2489號卷第11至16頁、87至88頁、原審卷第
    184至197頁），復有恩主公醫院診斷證明書3 份及被害人方
    永耀、徐清城現場受傷照片1 幀等附卷可佐（見98年度偵字
    第26608 號卷第30至32頁、第41頁），同案被告張智宇、張
    家瀚、洪瑞亦坦承有於上開時地毆打被害人徐清城、方永
    耀之行為，而同案被告張智宇、張家瀚、洪瑞所涉此部分
    傷害犯行，並經原審法院以臺灣板橋地方法院99年度易字第
    1896號、99年度易字第2478號、100 年度易緝字第41號分別
    判處徒刑確定在案，有各該刑事判決書可按。另按共同實施
    犯罪行為之人，在合同意思範圍以內，各自分擔犯罪行為之
    一部，相互利用他人之行為，以達其犯罪之目的者，即應對
    全部所發生之結果，共同負責。茲被告梁家聚與同案被告張
    智宇、張家瀚、洪瑞及綽號「猴子」、「阿夢」等人分乘
    機車數輛將被害人徐清城所駕之上開自用客小貨車攔下後，
    強拉被害人徐清城、方永耀二人下車後，即以徒手或持鐵棒
    、石頭、安全帽等物毆擊被害人徐清城、方永耀，使被害人
    徐清城、方永耀二人受有上開傷害，被告梁家聚或僅為傷害
    被害人徐清城、方永耀二人之其中一部分行為，惟揆諸前揭
    說明，仍應就傷害被害人徐清城、方永耀二人之行為共同負
    責。是被告梁家聚上揭自白堪認與事實相符，被告梁家聚前
    揭傷害犯行，堪以認定。
三、被告張智宇、梁家聚所涉事實二部分（加重強盜罪部分）：
    訊據上訴人即被告張智宇供承有於上開時地，以摔車受傷為
    由向被害人徐清城等人索討醫藥費，嗣則由被害人陳美玉支
    付現金3700元之事實，惟否認有何加重強盜之犯行，辯稱：
    當天係因徐清城等人駕車逆向超車，致伊摔車，伊等才會去
    追趕徐清城等人要求賠償，伊雖有向陳美玉收取3700元，但
    這是陳美玉等人要賠償伊的醫藥費，伊並無強盜之故意云云
    。另訊據被告梁家聚則供承有於上開時地，因行車糾紛，即
    與被告張智宇及張家瀚、洪瑞、綽號「猴子」、「阿夢」
    等人共同將被害人徐清城所駕駛之自小客貨車攔下，嗣被告
    張智宇有向被害人等要求支付醫藥費，被害人陳美玉並因而
    支付現金3700元等事實，惟否認有何加重強盜之犯行，辯稱
    ：伊雖有將被害人徐清城之車輛攔下，並砸毀被害人徐清城
    之車輛，惟並無向被害人強盜財物，陳美玉是把錢拿給張智
    宇，跟伊無關，他們指認錯誤云云。惟查：
(一)本件雙方衝突之起因，被告等人均供稱係因雙方會車時產生
    之糾紛，而被告張智宇並辯稱會車時因被害人徐清城逆向超
    車使其摔車受傷云云，惟證人徐清城、方永耀及陳美玉於原
    審法院審理中均證稱雙方會車時並未發生擦撞，亦未見到對
    方有人摔車等語（見原審99年度易字第1896號卷第184 頁背
    面、第190頁背面、第194頁背面），證人即同時在場之徐○
    芳於原審法院審理時亦證稱：（受命法官問：回來的時候他
    是什麼時候摔車？）因為車子過來差點撞到KK（即被告張智
    宇），所以他要轉回去追的時候摔的云云（見原審100 年度
    易緝字第41號卷第23頁背面），另被告梁家聚於99年1月19
    日偵查中以證人身分具結後亦證稱：原來的汽車差點撞到我
    ，我們去追，過程中KK（即被告張智宇）摔車云云（見99年
    度偵字第2489號卷第58頁），核與其於98年10月16日向檢察
    官所稱：「…差一點撞到我，之後我們就一大群人追上前去
    ，KK在（即被告張智宇）追的路上摔車…」等語相符（見98
    年度偵字第26608 號卷第66、79頁），嗣被告梁家聚於原審
    法院審理中以證人身分經具結後亦證稱：（檢察官問：你剛
    剛有提到本案是因為被害人要超車，到底他有沒有撞到張智
    宇？）當時超車的時候沒有撞到，是後面才摔車的。（檢察
    官問：你們去追被害人的車子的時候，張智宇才摔車的嗎？
    ）是的。」等語（見原審99年度易字第1896號卷第236 頁背
    面），茲證人徐○芳與被告梁家聚均為與被告張智宇同行出
    遊之友人，衡情當無攀誣構陷被告張智宇之理，所證復互核
    相同，其等證詞自堪採信，是被告張智宇於雙方會車時應未
    摔車，係事後於追趕被害人徐清城自小貨車之過程中，因操
    駕不慎而自行摔車。至被告梁家聚嗣雖改稱會車時不知道、
    不清楚被告張智宇有無摔車云云（見同上原審卷第237 頁背
    面、第238 頁），然依被告張智宇於原審法院審理時以證人
    身分所證，被告梁家聚原係騎在被告張智宇前方，且是第一
    個回頭去追被害人徐清城之車子，被告張智宇並有看到被告
    梁家聚迴轉等語可知（見同上原審卷第239 頁背面），若被
    告張智宇於雙方會車時確有摔車，前方之被告梁家聚迴轉後
    ，應可清楚看到被告張智宇摔車之情形，被告張智宇亦稱被
    告梁家聚於迴轉時應有看到其跌倒等語（見同上原審卷第24
    0 頁），詎被告梁家聚嗣卻改稱不確定、不清楚、不知道會
    車時被告張智宇有無摔車等語，顯係迴護被告張智宇之詞，
    自無足採，尚難採為有利於被告張智宇之認定。綜上，被告
    張智宇於雙方會車時應未摔車，係事後於追趕被害人徐清城
    自小貨車之過程中，因操駕不慎而自行摔車等情，應堪認定
    。被告張智宇此部分所辯，自難憑採。
(二)而被害人徐清城、方永耀如何於上開時地，先遭被告張智宇
    、梁家聚等人分別持安全帽、鐵棒、石頭、機車大鎖等物毆
    打致無力反抗後，復遭被告張智宇以索取醫藥費為由令繳出
    財物，另被告梁家聚則向被害人林美玉恫稱：將身上錢財交
    出賠償醫藥費，否則就將徐清城、方永耀打死等語，而以此
    等強暴、脅迫之手段，致被害人等不能抗拒，因而由被害人
    林美玉交付現金3700元交予被告梁家聚等情，業據證人徐清
    城、方永耀、陳美玉分別於警詢、偵查中及原審法院審理時
    指、證述綦詳在卷，依證人徐清城於警詢時證稱：98年5 月
    10日下午2 時40分許，伊所駕駛之自小貨車在三峽鎮天佛寺
    下方涵洞往插角方向被一群青少年攔下，一群人手拿鐵棒及
    安全帽暨機車大鎖及石頭，將我及方永耀拉下，不分青紅皂
    白持兇器就毆打我們兩人並砸毀我所有之自小客貨車後，其
    中一名男子說我們所駕駛之車輛害他們朋友騎車跌倒受傷，
    要我們賠償醫藥費5000元。當時我因心生懼怕且身上沒錢，
    便由陳美玉交付身上所有錢財計3700元... 經伊指認，梁家
    聚就是索取陳美玉金錢的人云云（見98年度偵字第26608 號
    卷第12至15頁、99年度偵字第2489號卷第11至12頁）；嗣於
    原審法院審理時證稱：當時我把車停下來後不敢下來，他們
    就一直敲車子，一堆人圍著車子，把車子砸的亂七八糟的。
    後來就把我拉下車打。他們砸車、打人的時候，嘴巴是喊拖
    下來打，到跟我們要錢之前，沒有特別在說什麼，就一直打
    一直敲云云（見原審卷第185頁、第188頁背面）；證人方永
    耀於警詢時證稱：案發當天，他們一群人手持鐵棒、安全帽
    暨機車大鎖及石頭將我跟方永耀拉下，不分青紅皂白就持兇
    器打我們兩人並砸毀車子。之後便大聲斥責要我們交出身上
    的錢，當時我因心生懼怕且身上沒錢，便由陳美玉將身上所
    有錢財計3700元交給他們。經伊指認，梁家聚就是索取陳美
    玉金錢的人云云（見98年度偵字第26608 號卷第18至21頁、
    99年度偵字第2489號卷第13至14頁）；嗣於原審法院審理時
    證稱：當天因為機車攔在我們車子的前方，所以我們才停車
    。一攔下來之後，我們還沒有下車，就有一群人拿東西開始
    砸車，被砸車之後，我們就被他們拉下來。被拉下之後，就
    開始被毆打，他們手上都有拿東西，鐵棍、大鎖、安全帽。
    他們在出手的時候，沒有說原因，就打，然後才要我們把身
    上的錢交出來。後來是陳美玉給了他們3 千多元云云（見同
    上原審卷第190至191頁）；另證人陳美玉於警詢時證稱：案
    發當天一群人將駕駛徐清城跟方永耀拉下後，不分青紅皂白
    就毆打他們並砸毀自小貨車後。其中一名男子說我們所駕駛
    之車輛害他們朋友騎車跌倒受傷，要我們賠償他們醫藥費50
    00元，我因心生懼怕被其傷害，便交付身上所有財物3700元
    。當時我有記下其中一部黑色重機車車號M86-117 。經伊指
    認，梁家聚就是跟我拿錢的那個人云云（見98年度偵字第26
    608 號卷第24至27頁、99年度偵字第2489號卷第15至16頁）
    ；嗣於偵查中證稱：梁家聚拉扯我的皮包，他說錢拿出來不
    然要把方永耀、徐清城打死。後來錢是被梁家聚拿走云云（
    見99年度偵字第2489號卷第87頁背面）；復於原審法院審理
    時證稱：案發當天，被告等人先敲打車子，徐清城只好把車
    子停到旁邊。後來他們就砸車，然後把徐清城、方永耀拉下
    車打他們兩個。他們在打的時候及砸車的時候沒有說為什麼
    要打。我看他們打方永耀、徐清城都流血了，我叫他們不要
    打了，會把人打死，就有人說要拿錢，我就把身上的3700元
    交給梁家聚。... 當時他們說不把錢拿出來要把方永耀、徐
    清城他們兩個打死，我很怕，根本無法反抗。當時梁家聚是
    最後走，我記得他的車牌，警察查出來讓我們指認，就是梁
    家聚，我才會記得那麼清楚，就是他跟我拿錢云云（見同上
    原審卷第194至196頁），互核被害人徐清城、方永耀、陳美
    玉上揭所述大致相符，此被告張智宇亦坦承毆打被害人徐清
    城、方永耀後，始向被害人徐清城等人索討醫藥費，嗣則由
    被害人陳美玉支付3700元之事實，堪認被告張智宇確係於與
    被告梁家聚、張家瀚、洪瑞及「阿夢」「猴子」等人共同
    為上開強制、傷害、毀損等行為後，復另行起意，喝令被害
    人等應予賠償醫藥費。而依上所述，被告張智宇並非於會車
    過程中摔車，而係於追趕過程中自行摔車，則其因摔車所受
    之傷害及車損，即非因被害人徐清城之駕車行為所致，被害
    人陳美玉等人自無賠償義務，被告張智宇對此亦應知之甚詳
    ，詎被告張智宇在此情形下，竟仍以上開強暴、脅迫之方式
    向被害人等索取賠償，其主觀上當具有不法所有意圖之犯意
    ，至為明確。
(三)而被告梁家聚雖否認有向被害人陳美玉索取金錢，並以上揭
    情詞置辯，惟證人徐清城於警詢及偵查中均明確證稱：經伊
    指認，梁家聚就是索取陳美玉金錢的人... 陳美玉把錢拿出
    來給梁家聚，梁家聚還說那麼少，梁家聚最後離去，所以車
    牌遭陳美玉記下云云（見98年度偵字第26608 號卷第15頁、
    第85頁、99年度偵字第2489號卷第11頁背面），嗣於原審法
    院審理時亦證稱：陳美玉是把錢交給梁家聚云云（見同上原
    審卷第186 頁）；證人方永耀於警詢及偵查中亦均明確證稱
    ：經伊指認，梁家聚就是索取陳美玉金錢的人... 陳美玉把
    錢拿出來給梁家聚，梁家聚當面點金額且說那麼少，梁家聚
    最後離去，所以車牌遭陳美玉記下云云（見98年度偵字第26
    608 號卷第21頁背面、第85頁、99年度偵字第2489號卷第13
    頁背面），嗣於原審法院審理時亦證稱：陳美玉是把錢交給
    騎機車最後走的那個，也就是陳美玉記住車牌的那位。經派
    出所調閱口卡照片給我們指認，那個人就是梁家聚云云（見
    同上原審卷第192 頁）；證人陳美玉於警詢時明確證稱：經
    伊指認，取走伊3700元的人是梁家聚，該人有對伊恐嚇，以
    台語口音對伊說：錢拿出來，不然把他們兩個打死... 當時
    依有拿紙筆記下對方一輛普通重機車牌，該車牌為 M86-117
    云云（見98年度偵字第26608號卷第27頁、99年度偵字第248
    9 號卷第16頁），復於偵查中證稱：拉扯伊皮包的人是梁家
    聚，他說錢拿出來不然要把方永耀、徐清城打死，錢也是被
    梁家聚拿走的云云（見98年度偵字第26608 號卷第85頁），
    嗣於原審法院審理時證稱：因為梁家聚最後走，伊記得他的
    車牌，警察查出來讓我們指認，所以伊才會記得那麼清楚..
    . 梁家聚跟伊拿錢，伊認得他，他瘦瘦的... 伊拿了3700元
    給梁家聚云云（見同上原審卷第195頁背面、第196頁背面）
    ，證人即被害人徐清城、方永耀與陳美玉迭於警詢、偵查及
    原審法院審理時明確指、證述被告梁家聚即為該向被害人陳
    美玉嚇稱要將徐清城、方永耀打死的人，且為向被害人陳美
    玉拿錢之人，互核所述並大致相符，而以案發當時係下午 2
    時40分許，天色明亮、視線良好，被害人陳美玉、徐清城、
    方永耀等人應無誤認被告梁家聚面貌之虞，且被害人等復就
    被告梁家聚如何向被害人陳美玉以上揭言語恫嚇、迫使被害
    人陳美玉因而交付現金3700元予被告梁家聚、被告梁家聚並
    係最後離去之人、所騎乘之機車車牌號碼則經被害人等記下
    供警方循線追查等情，均指、證述綦詳如上，足認被告梁家
    聚確係向被害人陳美玉以上揭言語恫嚇取財之人。而依上所
    述被告張智宇並非於與被害人徐清城會車過程中摔車，係於
    自後追趕過程中操駕不慎、自行摔車，此為被告梁家聚所明
    知，業據認定如前，則被告張智宇因摔車所受之傷害及車損
    ，即非因被害人徐清城之駕車行為所致，被害人等自無賠償
    義務，被告梁家聚對此亦應知之甚詳，詎被告梁家聚仍以上
    揭方式，向被害人陳美玉恫嚇、並取走現金3700元，其顯然
    同有為自己或他人不法所有之意圖甚明。至被告張智宇雖供
    稱係其向被害人陳美玉取走該現金3700元云云，惟此核與被
    害人陳美玉、徐清城、方永耀上揭指、證述情節不符，核係
    迴護被告梁家聚之詞，自無從採為有利於被告梁家聚之證據
    。綜上，應認本件係因被告張智宇另行起意，喝令被害人等
    應予賠償醫藥費後，被告梁家聚見狀後，明知被告張智宇係
    因操駕不慎、自行摔車，被害人等並無賠償義務，仍基於為
    自己或他人不法所有之意圖，由其向被害人陳美玉恫嚇、並
    取走現金3700元。
(四)再就當時被告張智宇、梁家聚之索討行為而言，被告張智宇
    、梁家聚係於與同案被告張家瀚、洪瑞及「猴子」、「阿
    夢」共同為上開強制、傷害、毀損等行為後，復另行起意，
    喝令被害人等應予賠償醫藥費，而被害人徐清城、方永耀於
    上開遭施暴之過程中，既遭被告張智宇、梁家聚與同案被告
    張家瀚、洪瑞及綽號「猴子」、「阿夢」等人分持安全帽
    、鐵棒、石頭、機車大鎖等物毆打致無力反抗，復聽聞被告
    梁家聚對被害人陳美玉恫稱：錢拿出來，不然就要把徐清城
    、方永耀打死等語，均已如上述，顯徵被告張智宇、梁家聚
    確有以前揭當場繼續對被害人徐清城、方永耀等人施以暴行
    之強暴方法及以言詞恫嚇之脅迫方式，迫使被害人陳美玉交
    出財物，而以當時被害人徐清城、方永耀已遭被告等人暴力
    毆打致受有前揭傷害，復遭言詞恫嚇，被害人等於此情形下
    ，顯已無反抗能力，是被告張智宇、梁家聚前揭強暴、脅迫
    行為，顯已至使被害人等不能抗拒，亦甚灼然。又被告張智
    宇、梁家聚固均否認有持鐵棒、機車大鎖等兇器對被害人等
    施以暴行，被告張智宇辯稱：當時係徒手打人，並未攜帶工
    具云云，被告梁家聚辯稱：當時係持安全帽砸車子，不知道
    鐵棒是誰拿的云云，惟被告張智宇、梁家聚與同案被告張家
    瀚、洪瑞及綽號「猴子」、「阿夢」等多人分持石頭、安
    全帽及兇器鐵棒、機車大鎖等物砸毀上開自小客貨車及毆傷
    被害人徐清城、方永耀等情，業據證人徐清城、方永耀、陳
    美玉指、證述綦詳在卷，且被告梁家聚於警詢時供稱鐵棒係
    在路旁撿拾而得，犯案後即丟棄於山谷下溪流已不知去向（
    見98年度偵字第26608號偵查卷第4頁背面、第11頁），益證
    被告等人確實持鐵棒攻擊被害人及車輛，復徵之，被害人之
    傷勢不輕及車損狀況，更堪認告訴人指訴被告等人分持石頭
    、安全帽及兇器鐵棒、機車大鎖遂行前開犯行，信而有徵，
    至堪採信。又證人徐清城、方永耀及陳美玉雖僅能記得對方
    有持鐵棒、機車大鎖、安全帽、石塊等物打人及砸車，但無
    法指出被告張智宇、梁家聚當時是否有攜帶鐵棒、機車大鎖
    等兇器物，然被告張智宇、梁家聚既係利用前揭以安全帽、
    、石頭及兇器鐵棒、機車大鎖等物對被害人等繼續施以暴行
    之強暴方法及以言詞恫嚇之脅迫方式，迫使被害人陳美玉交
    出財物，被告張智宇、梁家聚顯然係以前揭強暴、脅迫之方
    式，致被害人等無力反抗，因而交付財物，則被告張智宇、
    梁家聚所為，即係攜帶鐵棒、機車大鎖等兇器為此部分之加
    重強盜犯行，堪予認定。
(五)按共同實施犯罪行為之人，在合同意思範圍內，相互利用他
    人之行為，以達其犯罪之目的，原不必每一階段均參與，祇
    須分擔犯罪行為之一部，即應對於全部所發生之結果共同負
    責。而共同正犯之意思聯絡，不限於事前有所協議，於行為
    當時，基於相互之認識，以共同犯罪之意思參與者，亦無礙
    於共同正犯之成立（最高法院93年度台上字第3332號判決意
    旨可資參照）。茲被告張智宇明知其為自行摔車，被害人等
    並無過失而無賠償責任，卻因見被害人等於遭渠等為上開強
    制、傷害及毀損犯行之過程中均聽任渠等持安全帽、鐵棒、
    石頭、機車大鎖等物毆打、無力反抗，乃另行起意，喝令被
    害人等應予賠償醫藥費，而被告梁家聚見狀後，亦明知被告
    張智宇係因操駕不慎、自行摔車，被害人等並無賠償義務，
    仍基於為自己或他人不法所有之意圖，由其向被害人陳美玉
    恫稱將身上錢財交出賠償醫藥費，否則就將徐清城、方永耀
    打死等語，致使被害人陳美玉因恐懼而不能抗拒，因而交出
    現金3700元，則被告張智宇與梁家聚主觀上自有意圖為自己
    或他人不法之所有，而以前揭強暴、脅迫方式，致使被害人
    不能抗拒，而取他人之物之犯意聯絡甚明，渠等自應就上開
    行為共負其責。
  綜上所述，被告張智宇、梁家聚所辯並無此部分加重強盜犯行
  ，均無足採，本件事證明確，被告張智宇、梁家聚二人此部分
  犯行，均堪以認定。
四、論罪科刑部分：
(一)核被告張智宇就事實一所為，係犯刑法第304條第1項之強制
    罪及第354 條之毀損罪。被告張智宇與同案被告梁家聚、張
    家瀚、洪瑞及真實姓名年籍不詳綽號「猴子」、「阿夢」
    等人間，就此部分強制與毀損犯行，有犯意聯絡及行為分擔
    ，應論以共同正犯。核被告梁家聚就事實一所為，係犯刑法
    第277條第1項之傷害罪。被告梁家聚與同案被告張智宇、張
    家瀚、洪瑞及真實姓名年籍不詳綽號「猴子」、「阿夢」
    等人間，就此部分傷害犯行，有犯意聯絡及行為分擔，應論
    以共同正犯。被告梁家聚等人以一共同傷害行為，同時傷害
    被害人徐清城及方永耀之身體，為同種想像競合犯，應依刑
    法第55條規定從一傷害罪論處。又按所謂兇器，其種類並無
    限制，凡客觀上足對人生命、身體、安全構成威脅，具有危
    險性之兇器均屬之，且祇須行竊時攜帶此種具有危險性之兇
    器為已足，並不以有行兇之意圖為必要（參照最高法院79年
    台上字第5253號判例）。又所謂「攜帶兇器」，只須行竊時
    攜帶具有危險性之物為已足，並不以將該兇器自他地攜往行
    竊地為必要，故不論其係於未行竊前即攜帶持有或在竊盜現
    場臨時拾取持用，亦不問該兇器為何人所有均屬之。經查，
    被告等人所持以攻擊被害人之鐵棒及機車大鎖，雖未扣案，
    然徵之，被害人之傷勢及車輛遭毀損之程度，顯然足以對人
    的生命、身體與安全構成威脅，具有危險性，為刑法第 321
    條第1項第3款之兇器，足堪認定。則被告張智宇、梁家聚就
    事實二所為，均係犯刑法第330條第1項、第321條第1項第 3
    款之攜帶兇器之加重強盜罪。其等二人，就此加重強盜罪部
    分，有犯意聯絡、行為分擔，應論以共同正犯。公訴人於原
    審法院100年1月12日審理期日當庭對被告張智宇、梁家聚變
    更起訴法條，認被告張智宇、梁家聚均係犯刑法第330條第1
    項、第321 條第1項第3款之加重強盜罪嫌，是就此部分自無
    庸變更起訴法條。至公訴人雖認被告張智宇、梁家聚所為另
    成立刑法第330條第1項、第321條第1項第4 款之結夥三人以
    上加重強盜罪嫌，惟按刑法分則或刑法特別法中規定之結夥
    三人以上之犯罪，應以在場共同實施或在場參與分擔實施犯
    罪之人為限（最高法院76年度臺上字第7210號判例意旨參照
    ）。茲本案本院認強盜部分僅有被告張智宇、梁家聚二人另
    行起意為之，尚無足夠之積極證據證明同案被告張家瀚、洪
    瑞或綽號「猴子」、「阿夢」等人就此部分與被告張智宇
    、梁家聚有犯意聯絡或共同實施（詳後述），是被告張智宇
    、梁家聚二人就此部分所為，即不符合結夥三人以上之加重
    態樣。被告張智宇所犯上開三罪、被告梁家聚所犯上開二罪
    間，犯意各別、行為互殊，應予分論併罰。
(二)撤銷改判部分：
    原審就被告梁家聚上開事實二攜帶兇器之加重強盜犯行，未
    詳加調查，細心勾稽，逕就被告梁家聚被訴此部分犯行為無
    罪之諭知，尚有未洽。又原審對被告張智宇上開事實二攜帶
    兇器之加重強盜犯行予以論罪科刑，固非無見。惟查：（一
    ）被告張智宇係與被告梁家聚共同為此部分犯行，應論以共
    同正犯，原審認被告張智宇係單獨一人為此部分犯行，其論
    斷自有未洽；（二）又被告張智宇與梁家聚二人係利用先前
    與同案被告張家瀚、洪瑞及真實姓名年籍不詳綽號「猴子
    」、「阿夢」等人分持客觀上足以傷害他人生命、身體而供
    作兇器之用之鐵棒、機車大鎖等物，對被害人等為上開強制
    、傷害及毀損犯行，使被害人已無力反抗之情狀下，另萌生
    意圖為自己不法所有之強盜犯意，以上開強暴、脅迫之方式
    ，致被害人等無力反抗，因而交付財物，被告張智宇、梁家
    聚所為，自屬攜帶鐵棒等兇器為此部分之強盜犯行，而應論
    以刑法第330條第1項、第321條第1項第3 款之攜帶兇器加重
    強盜罪，原審認並無證據證明被告張智宇有持鐵棒等兇器，
    自無成立刑法之攜帶兇器加重強盜罪，所認亦有未洽。是被
    告張智宇上訴意旨猶執陳詞，否認此部分犯罪固無理由，惟
    檢察官上訴意旨認被告梁家聚應成立此部分加重強盜犯行，
    且被告張智宇、梁家聚所為，均應成立刑法第330條第1項、
    第321條第1項第3 款之攜帶兇器加重強盜罪，此部分則屬有
    理由，原判決就此部分，既有前開可議之處而無可維持，自
    應由本院就此部分及定執行刑部分，均予以撤銷改判。爰審
    酌被告張智宇、梁家聚之素行、犯罪之動機、目的、手段，
    貪圖不法利益，即以上開強暴、脅迫手段使被害人等因恐懼
    至使不能抗拒，因而遭強盜3700元，雖惡性重大，惟所強盜
    之金額尚非鉅額，且被告張智宇、梁家聚案發時均甫滿二十
    歲，究屬年輕識淺，及犯罪後之態度等一切情狀，分別量處
    如主文第2項、第3項所示之刑，以資儆懲。至被告張智宇、
    梁家聚等人持以毆打被害人徐清城、方永耀及毀損徐清城自
    小客貨車所用之鐵棒，雖係供渠等犯上開犯罪所用之物，惟
    依被告梁家聚於警詢時供稱鐵棒係在路旁撿拾而得，犯案後
    即丟棄於山谷下溪流已不知去向（見98年度偵字第26608 號
    偵查卷第4 頁背面、第11頁），則既無從證明該鐵棒係被告
    張智宇、梁家聚二人所有之物，且該鐵棒復未扣案，為避免
    將來執行之困難，本院就該鐵棒即不諭知沒收；又石塊顯係
    從路旁撿拾而得，犯案後被告等並無留存而隨手丟棄，則石
    塊當非被告等人所有甚明，自不予以諭知沒收。另機車大鎖
    及安全帽，當日雖供被告等人所用之物，然未扣案，復無從
    證明係屬本案被告等人所有之物，未免執行困難，亦不予諭
    知沒收，一併敘明。
(三)上訴駁回部分：
    原審就被告張智宇論處強制及毀損罪部分，被告梁家聚傷害
    部分，認罪證明確，分別適用刑法第304 條第1項、第354條
    、第277條第1項之規定，並審酌被告張智宇、梁家聚本次僅
    因會車時不滿，即強行攔下被害人圍毆砸車，惡性不輕，犯
    罪動機或係一時衝動，因而持鐵棒、機車大鎖、石塊、安全
    帽等物之犯罪手段，並使被害人徐清城、方永耀受有前揭傷
    害、傷勢不輕，被害人徐清城所駕駛廂型車之擋風玻璃與車
    窗且因此遭砸毀，損失不貲，兼衡被告張智宇、梁家聚年紀
    尚輕，犯罪後未完全坦承犯行，且未與被害人達成和解、賠
    償損失等一切情狀，就被告張智宇、梁家聚各所犯上開犯行
    ，分別量處有期徒刑10月、5 月及1年6月，復以被告張智宇
    、梁家聚等人持以毆打被害人徐清城、方永耀及毀損徐清城
    廂型車所用之鐵棒、石塊、機車大鎖及安全帽等物，雖係供
    渠等犯上開傷害及毀損罪所用之物，惟就鐵棒部分，被告梁
    家聚供稱係在路旁撿拾而得，犯案後即丟棄於山谷下溪流已
    不知去向（見98年度偵字第26608號偵查卷第4頁背面、第11
    頁），而石塊顯亦係從路旁撿拾而得，犯案後亦無留存之必
    要而隨手丟棄，故除上開鐵棒、石塊是否為被告等人所有之
    物已有疑義外，案發後該等物品既均已丟棄滅失，應無再予
    沒收之必要。另機車大鎖及安全帽係供平日駕駛機車所需之
    物，僅係因此次偶發事件而持以作為犯罪工具，復無從證明
    係被告等人所有，自無庸併予宣告沒收，併於判決理由內敘
    明，經核原判決認事用法尚無違誤，量刑亦稱妥適，被告張
    智宇上訴意旨猶執陳詞否認有上揭強制及毀損犯行，被告梁
    家聚上訴意旨亦執陳詞否認有上開傷害犯行之情節及量刑過
    重，均無理由，應予駁回如主文第4項所示。
(四)被告張智宇上開判決撤銷改判部分（加重強盜部分）與上訴
    駁回部分（強制及毀損部分）所處之刑，應定其應執行刑如
    主文第5 項所示。被告梁家聚上開判決撤銷改判部分（加重
    強盜部分）與上訴駁回部分（傷害部分）所處之刑，應定其
    應執行刑如主文第6項所示。
、無罪部分：
一、公訴意旨另以：被告張智宇、梁家聚夥同被告張家瀚、洪瑞
    及綽號「猴子」、「阿夢」等人共同為前揭事實二部分之
    行為，因認被告張家瀚、洪瑞就此部分亦涉犯刑法第 330
    條第1 項、第321條第1項第3款、第4款之結夥三人以上攜帶
    兇器加重強盜罪嫌云云。
二、按犯罪事實應依證據認定之，無證據不得認定犯罪事實；不
    能證明被告犯罪者，應諭知無罪之判決，刑事訴訟法第 154
    條第2 項、第301條第1項分別定有明文。認定不利於被告之
    事實，須依積極證據，苟積極證據不足為不利於被告事實之
    認定時，即應為有利於被告之認定，更不必有何有利之證據
    ；認定犯罪事實所憑之證據，雖不以直接證據為限，間接證
    據亦包括在內，然而無論直接或間接證據，其為訴訟上之證
    明，須於通常一般之人均不致有所懷疑，而得確信其為真實
    之程度者，始得據為有罪之認定，倘其證明尚未達到此一程
    度，而有合理之懷疑存在時，事實審法院復已就其心證上理
    由予以闡述，敘明其如何無從為有罪之確信，因而為無罪之
    判決，尚不得任意指為違法（最高法院著有30年度上字第81
    6 號、76年度台上字第4986號判例意旨可參）。又告訴人之
    指述，無非係以使被告受刑事追訴處罰為目的，有時難免故
    予誇大，自不得僅以告訴人之指述為唯一論據，仍應調查其
    他必要之證據，以查明是否與事實相符。
三、公訴人認被告張家瀚、洪瑞二人涉有上開犯行，除前揭認
    定渠等有強制、傷害、毀損犯行及同案被告張智宇、梁家聚
    強盜犯行之證據外，無非係以證人即被害人徐清城、方永耀
    與陳美玉就強盜過程之指認及證述、被告張家瀚、洪瑞自
    承當時在場之供述為其主要論據。訊據被告張家瀚、洪瑞
    均堅詞否認有強盜犯行，被告張家瀚辯稱：伊知道張智宇有
    向徐清城等人索取醫藥費，但伊主觀上認為徐清城駕車害張
    智宇摔車，本來就該賠他醫藥費，伊當時是有在場，但並未
    在旁吆喝被害人把錢拿出來，事後亦未朋分該3700元云云；
    被告洪瑞辯稱：伊主觀上認為當時張智宇是向徐清城索取
    醫藥費，應該不是不法所得，且伊當時只是在旁邊，並未在
    旁吆喝強迫被害人把錢拿出來云云。
四、按共同正犯之所以應對其他共同正犯所實施之行為負其全部
    責任者，以就其行為有犯意之聯絡為限，若他犯所實施之行
    為，超越原計畫之範圍，而為其所難預見者，則僅應就其所
    知之程度，令負責任，未可概以共同正犯論（最高法院50年
    台上字第1060號判例意旨可資參照）。經查：
(一)本件係因被告張智宇於自後追趕過程中，因操駕不當、不慎
    失控打滑摔車、心有不甘，復見徐清城、方永耀二人於過程
    中均聽任其等分持安全帽、鐵棒、石頭、機車大鎖等物毆打
    、無力反抗，始萌生意圖為自己不法所有之強盜犯意，喝令
    並無賠償義務被害人等人應予賠償醫藥費，而此並為案發當
    時騎駛於被告張智宇前方之被告梁家聚所明知，而由其向並
    無賠償義務之被害人陳美玉以上開言詞恫嚇並取走現金3700
    元等情，已如上述，而被告張智宇既係於追趕過程中摔車，
    參諸被告張智宇所稱，係最後一位到達攔車現場云云（見原
    審卷99年度易字第1896號卷第239 頁），則當時已迴轉至對
    向追趕被害人徐清城所駕上開自小客貨車之被告張家瀚、洪
    瑞二人未必知悉被告張智宇是否確有摔車受傷，縱或知悉
    ，亦未必確切知悉被告張智宇嗣所稱摔車受傷是否即係因被
    害人徐清城等人駕車不當所肇致，參諸證人徐清城於原審法
    院審理時證稱：砸車打人後到要錢之前，並沒有特別說什麼
    等語（見同上原審卷第188 頁背面），足見被告張家瀚、洪
    瑞二人在被告張智宇開口索討金錢前，應尚不知被告張智
    宇有此意圖，是渠等主觀上是否與被告張智宇間就強盜部分
    有犯意聯絡，已非無疑。
(二)而被告張智宇、梁家聚開口向被害人等索討金錢後，雖證人
    即被害人徐清城、方永耀、陳美玉等人均稱其餘在場者有在
    旁附和、叫囂之舉，然被害人徐清城、方永耀、陳美玉等人
    始終明確指述出言向被害人陳美玉恫嚇脅迫，並取走被害人
    陳美玉金錢者為被告梁家聚，而被告張智宇、梁家聚如何就
    強盜被害人等財物有犯意聯絡及行為分擔等情，亦經本院認
    定如上，而依前所述，被告張家瀚、洪瑞二人主觀上既無
    從知悉被告張智宇嗣所稱摔車受傷是否即係因被害人徐清城
    等人駕車不當所肇致，且就被告張智宇有為自己不法所有之
    意圖無從預見，被害人等所述，亦僅係被告張家瀚、洪瑞
    二人如何對其等為強制、傷害及毀損等犯行，而被告張家瀚
    、洪瑞二人各所犯強制、傷害及毀損罪，亦經原審法院判
    處罪刑確定在案，則既無證據足資證明被告張家瀚、洪瑞
    二人主觀上有為自己或他人不法所有之意圖，客觀上亦無證
    據證明被告張家瀚、洪瑞二人有向被害人等索取金錢或事
    後分得款項之行為，自難僅因被告張家瀚、洪瑞二人當時
    在場，即遽認被告張家瀚、洪瑞二人就被告張智宇、梁家
    聚嗣另行起意之強盜犯行有犯意聯絡或行為分擔而應共負其
    責。至被告梁家聚於偵查中雖曾證稱當時被告張家瀚有吆喝
    說「把錢拿出來」等語（見98年度偵字第26608 號卷第79頁
    ），然其於原審法院審理時卻稱忘記有無其他人喊說把錢拿
    出來等語（見原審卷99年度易字第1896號卷第236 頁），參
    以當時在場人數眾多，並有綽號「猴子」、「阿夢」等人尚
    未緝獲到案說明，案發當時除被告張智宇、梁家聚有向被害
    人等索取金錢已據被害人等指、證述綦詳如上，在場之其他
    人究係何人亦有向被害人吆喝將錢拿出來等語，實無從證明
    ，而被告梁家聚就此部分所述既前後不一，所述是否屬實，
    即非無疑，故其此部分於偵查中所證，亦難逕行採為不利於
    被告張家瀚之證據，附此敘明。
  綜上所述，被告張家瀚、洪瑞二人是否與被告張智宇、梁家
  聚間有前開強盜犯行部分之犯意聯絡或行為分擔，猶有合理之
  懷疑，尚未達有罪之確信，依罪惟有利於被告之原則，即應為
  有利於被告張家瀚、洪瑞二人之認定。此外，復查無其他積
  極證據足以證明被告張家瀚、洪瑞二人確有公訴人所指之此
  部分犯行，是本件被告張家瀚、洪瑞二人此部分犯罪既無從
  證明，即應為被告張家瀚、洪瑞二人無罪之諭知。
五、原審本同上之見解，以不能證明被告張家瀚、洪瑞二人有
    公訴人所指之此部分加重強盜犯行，而為被告張家瀚、洪瑞
    二人無罪之諭知，經核俱無違誤，於法尚無不合。檢察官
    上訴意旨略以：被告張家瀚、洪瑞二人就涉犯本件強盜罪
    之前，已共同參與強制、毀損及傷害等行為，並經判處罪刑
    確定，而依被害人等指、證述，當時在場之人有附和稱把錢
    拿出來等語，而被告張家瀚、洪瑞二人於攔車、砸車及傷
    害後復均留在現場，於被告張智宇向被害人強索財物之際復
    在旁圍觀叫囂，縱使並無吆暍，依當時客觀情狀，被害人等
    在遭被告等毆打後，仍被團團圍住強索財物，被告張家瀚、
    洪瑞等人在客觀上即造成被害人極大壓力，被告張家瀚、
    洪瑞二人實亦已參與強盜之構成要件行為，原審對被告張
    家瀚、洪瑞二人為無罪之諭知，認事用法尚非允洽。惟查
    ，本案並無證據足認被告張家瀚、洪瑞二人主觀上有為自
    己或他人不法所有之意圖，客觀上有向被害人等索取金錢或
    事後分得款項之行為，自難僅因被告張家瀚、洪瑞二人當
    時在場，即遽認被告張家瀚、洪瑞二人就被告張智宇、梁
    家聚嗣另行起意之強盜犯行有犯意聯絡或行為分擔而應共負
    其責，業已認定如前，檢察官上訴意旨仍執陳詞，指摘原判
    決此部分不當，尚難認有理由，應予駁回，如主文第4 項所
    示。
據上論斷，應依刑事訴訟法第367條前段、第368條、第369條第1
項前段、第364條、第299條第1項前段，刑法第28條、第330條第
1項、第55條、第51條第5款，判決如主文。
本案經檢察官李叔芬到庭執行職務。
中    華    民    國    100   年    10    月    5    日
                  刑事第八庭  審判長法  官  林恆吉
                                    法  官  王偉光
                                    法  官  劉嶽承
以上正本證明與原本無異。
強盜部分如不服本判決應於收受送達後十日內向本院提出上訴書
狀，其未敘述上訴之理由者並得於提起上訴後十日內向本院補提
理由書（均須按他造當事人之人數附繕本）。
其他不得上訴。
                                    書記官  何仁崴
中    華    民    國    100   年    10    月    5    日
附錄：本案論罪科刑法條全文
中華民國刑法第304條第1項
以強暴、脅迫使人行無義務之事或妨害人行使權利者，處三年以
下有期徒刑、拘役或三百元以下罰金。
中華民國刑法第277條第1項
傷害人之身體或健康者，處三年以下有期徒刑、拘役或一千元以
下罰金。
中華民國刑法第354條
毀棄、損壞前二條以外之他人之物或致令不堪用，足以生損害於
公眾或他人者，處二年以下有期徒刑、拘役或五百元以下罰金。
中華民國刑法第330條
犯強盜罪而有第321條第1項各款情形之一者，處7年以上有期徒
刑。
前項之未遂犯罰之。
中華民國刑法第321條第1項第3款
犯竊盜罪而有左列情形之一者，處6月以上、5年以下有期徒刑：
三、攜帶兇器而犯之者。